【裁判字號】    99,交聲,1332
【裁判日期】    990729
【裁判案由】    交管條例聲異
【裁判全文】
臺灣板橋地方法院交通法庭裁定        99年度交聲字第1332號
原處分機關  交通部公路總局臺北區監理所板橋監理站
異  議  人  乙○○
上列異議人因不服原處分機關於民國99年5 月26日所為板監裁字
第裁41-AEB871987號違反道路交通管理事件裁決書所為處分，經
聲明異議，本院裁定如下：
    主  文
異議駁回。
    理  由
一、本件聲明異議意旨詳如附件聲明異議狀所載。
二、按汽車駕駛人，駕駛汽車有違反本條例之行為，經交通勤務
    警察或依法令執行交通稽查任務人員制止時，不聽制止或拒
    絕停車接受稽查而逃逸者，除按各該條規定處罰外，處新臺
    幣3,000 元以上6,000 元以下罰鍰，並記違規點數1 點，且
    汽車駕駛人之行為有不服指揮稽查而逃逸，當場不能或不宜
    攔截製單舉發者，得逕行舉發，道路交通管理處罰條例第60
    條第1 項、第63條第1 項第1 款、第7 條之2 第1 項第4 款
    分別定有明文。
三、經查：本件依異議人之聲明異議狀所述，足認異議人僅就原
    處分拒絕停車接受稽查而逃逸部分聲明異議，本院僅得就此
    部分為判斷。異議人乙○○於民國（下同）97年12月24日8
    時49分許，騎用KEY-192 號重機車，行經臺北市捷運中山站
    線型公園，違規行駛人行道，經員警鳴笛舉手示意停車後，
    仍加速駛離乙情，業據原處分機關於移送書中指述綦詳，且
    有臺北市政府警察局舉發違反道路交通管理事件通知單1 紙
    ，在卷可稽。雖異議人辯稱當時根本沒有員警攔阻，何來拒
    絕稽查而逃逸云云，然證人即負責舉發之臺北市政府警察局
    捷運警察隊督察組員警甲○○到庭具結證稱：「（請你陳述
    本件違規經過？）97年12月14日上午7時到10時，我在捷運
    中山站到雙連站之間執行機車穿越人行道的取締勤務，當天
    我看到KEY-192號重機車在差不多8時49分, 從台北市○○○
    路25巷方向騎上人行道穿越公園到對面中山北路2 段36巷，
    我當時站在公園靠近中山北路2 段36巷口附近人行道上，我
    看到後有吹哨鳴笛，並作出舉手攔停機車的手勢，該機車刻
    意閃過我右邊跑掉，當時上開機車是從我左邊騎上人行道，
    他閃過我時距離大約2 公尺左右，我當場有大聲念出其車牌
    號碼，並用無線電通報捷運警察隊執勤室，去查證該機車之
    車籍，當天該機車就逃逸了，至於舉發單，是我回隊上才製
    作的。」、「（你當天有無看到該機車騎士除了刻意閃過你
    之外，有無加速或其他逃匿的動作？）他有加速逃逸。」、
    「（你如何確定該騎士有加速？）該騎士穿越人行道到對面
    巷口時，我有看到他加速往巷子內騎進去。我做手勢攔停該
    騎士時，也有徒步走近他，他閃開我騎走跑掉了。」等語（
    見本院99年7 月23日訊問筆錄第2 至3 頁），且當天執勤員
    警亦將當時處理情形記載於員警工作紀錄簿，此有員警工作
    紀錄簿1 紙在卷可證，按交通警員製單舉發違反道路交通管
    理處罰條例所列之違規行為，係公務員基於職務上權力，依
    法就特定之具體事件所為具公法上效果之單方行政行為，基
    於公務員為公法上行為具有公信力之原則，該行政處分當可
    被推定為真正，本此公信原則，立法者乃賦予行政機關制定
    違反道路交通事件統一裁罰標準及處理細則，使執勤警員得
    當機處分以達其維護交通秩序、安全之行政目的。反之，若
    謂公務員一切行政行為均需預留證據以證其實，則國家行政
    勢必窒礙難行，故於交通警員巡邏或不定點臨檢時，在未裝
    設自動感應攝影器材路段或未隨身攜帶自動感應攝影器材時
    ，無法期待執勤警員就一瞬間突發之交通違規行為，於發現
    後能及時攝影取證，事實上僅能仰賴舉發警員親身目視所見
    為之，別無其他舉證之可能，復查無其他證據顯示舉發交通
    警員有故意構陷之情事，自難以舉發警員無法提出其他證據
    佐證，即認其所述不可採信，當時警員係當場目擊異議人上
    開違規全部經過，並立即攔停異議人舉發之，則揆諸上開經
    過情節以觀，舉發警員應無誤判或錯認之虞。又本件舉發員
    警與異議人並不相識，亦無宿怨嫌隙，衡情證人應無甘冒偽
    證罪刑責風險而設詞構陷異議人之理，其對當日所見違規情
    形於具結後堅證如上，足認其確係依自己親自見聞所得而為
    上開供述，此外復查無其他任何事證可認證人上開證述有何
    瑕疵或與事理相違而可認與事實不符之處，本院依直接審理
    所得心證，認證人依自己親自見聞所為之上開證述應與事實
    相符。本件異議人既未能提出任何關於舉發不實之事證，復
    查無任何證據足資證明執勤員警有何捏造事實違法取締之不
    法情事，證人即員警甲○○本於維護交通秩序、安全職責所
    為之舉發，自應受到合法、正確之認定，而得據以認定異議
    人上開違規之事實，是異議人拒絕停車接受稽查而逃逸之違
    規行為，事證明確，堪以認定，異議人空言辯稱當天沒有刻
    意閃過員警，也沒有加速逃逸，當天根本沒有看到有人在攔
    停等語，顯係卸責之詞，不足採信。綜上所述，本件原處分
    機關以異議人上開違規行為明確，依道路交通管理處罰條例
    第60條第1 項、第63條第1 項第1 款之規定，裁處異議人新
    臺幣3000元之罰鍰，並記違規點數1 點，應無任何違法或不
    當之處。茲本件異議人不服原處分機關所為上開裁決書之處
    分，聲明異議，而空言指摘云云，揆諸上述，為無理由，應
    予駁回。至於原處分機關裁處異議人行駛人行道，並記違規
    點數1 點部分，未經異議人聲明異議，本院自無庸為任何准
    駁，附此敘明。
據上論斷，應依道路交通案件處理辦法第19條，裁定如主文。
中    華    民    國    99    年     7    月    29    日
                    交通法庭  法  官  林 晏 鵬
上列正本證明與原本無異。
如不服本裁定，應於裁定送達後五日內敘明抗告理由，向本院提
出抗告狀。
                              書記官  陳 映 孜
中    華    民    國    99    年    7     月    30    日

司法院資訊處製作；財團法人民間司法改革基金會備份。
